Groupe: 4A IAD Groupe 1

Edouard NADAUD 
Guilhem NESPOULOUS
Aymeric NOBLANC


1. Définir un modèle additif avec:
- une tendance quadratique (c’est-à-dire du type at^2 +bt+c)
- une composante saisonnière fonction périodique de période 4
- une erreur de type bruit blanc gaussien
Pour simuler une série temporelle trimestrielle débutant au deuxième trimestre 1986 et finissant au premier trimestre 2001.
Nous choisirons les différents paramètres du modèle : coefficients de la tendance (a, b et c), expression de la saisonnalité et écart-type du bruit blanc).

(at^2 +bt+c)+cos(2π(t/4 − 1986))+ ε t 

commence au 2eme semestre 1986 soit avril 1986 fin premier semestre 2001 soit janvier 2001
    * Nombre de mois = 13*12+9=165, notre bruit gaussien fait aller de 1 a 165 de même pour nos données ( 167),
    * on choisit un écart type de 1 
    
    Modele additif Xt=Zt+St+εt
      
        Zt=(0.0001*i^2+0.04*i+2)
        St=cos(2*pi*((i/4 )- 1986))
        εt=erreur[i]
        

        
    
```{r}
data=array()
pi=3.14
nbrmonth=167
erreur<-rnorm(nbrmonth,sd=1,mean=0)

```

On choisit 
a=0.0001
b=0.04
c=2


Creation de notre serie temporelle numérique

```{r}
for (i in 1:nbrmonth){
  data[i]= (0.0001*i^2+0.04*i+2)+cos(2*pi*((i/4 )- 1986))+erreur[i]
  
}
```
 On faitcommencer notre serie temporelle au mois de mars 1986
 
```{r}
data<-as.ts(data)

data<-ts(data,start=c(1986,3),frequency=4)
``` 

Affichage de notre serie temporelle

```{r}
ts.plot(data)
```

2. Afficher les différentes composantes. Tracer la tendance, la saisonnalité, le bruit ainsi que la série chronologique obtenue.

```{r}
data.dcp= decompose(data,type="additive") 
plot(data.dcp)
help(decompose)
```

Pour estimer la tendance nous allons calculer nos moyennes mobiles qui seront un bon estimateur de la tendance (avec le bruit en plus)


```{r}
filt<-rep(1/4,3)
filt<-(c(1/8,filt,1/8))
Z<-filter(data,filter=filt,sides=2)
Z<-ts(Z,start=c(1986,3),frequency=4)
ts.plot(Z)
```



Nous allons maintenant optenir la saisonalité pour cela nouss faisons nos data moins la tendance et le bruit gaussien ( Z)
```{r}
S<-data-Z
s<-tapply(S,cycle(S),mean,na.rm=T)
s<-s-mean(s)
plot(s)
```







3. Superposer les séries annuelles des années 1987 à 2000.

```{r}
ts.plot(matrix(window(data,1986,c(1999,12)),12))
```


4. Extraire une sous série commençant au deuxième trimestre 1989 et finissant au
troisième trimestre 1991.

```{r}
Xdata=window(data,start=c(1989,4),end=c(1991,9))
plot(Xdata)
```