---
title: "TP1Modelestochastic"
output: html_document
---

On charge les données
```{r}
data<-scan("data.dat")

```
Donner la nature de l’objet data et ses dimensions

```{r}
str(data)
```
Vérifier si data est un objet R de type time series
```{r}
is.ts(data)
```
Transformer data en un objet du type time series
```{r}
data<-as.ts(data)
```

verifier

```{r}
is.ts(data)
```
afficher data
```{r}
data
```

Renouveler la série des temps i.e. assigner un début et une fréquence

```{r}
data<-ts(data,start=1963,frequency=12)
```
verifier

```{r}
data
```

Obtenir  le début, la fin et la fréquence de la série

```{r}
tsp(data)
```


Fréquence de la série des temps


```{r}
frequency(data)
```



```{r}
?par
par(mfrow = c(1,1))
ts.plot(data)
```

Représentations annuelles de la série
```{r}
matrix(data,12,10)
```

Comparer avec la sortie précédente
```{r}
matrix(data,10,12)
```


Graphes
```{r}
ts.plot(matrix(data,12,10))
```

Comparer avec la sortie précédente

```{r}
ts.plot(matrix(data,10,12))
```


Extraire une sous-série temporelle

```{r}
Xdata=window(data,c(1970,4),1980)
```
Simuler un bruit blanc (centré) gaussien

```{r}
eps<-rnorm(100)
```
Déterminer la nature et la longueur de l’objet eps
Ordonner le vecteur ​eps ​par valeurs croissantes
```{r}
y<-sort(eps)

```

```{r}
?dev.off()

```


Tracer l’histogramme
```{r}
par(mfrow = c(1,2)) 
hist(eps,freq=FALSE)

```


Comparer avec la densité d’une loi ​N(0;1)

```{r}
par(mfrow = c(1,2)) 
hist(eps,freq=FALSE)
lines(y,dnorm(y), col="red")
```
Tracer ​eps ​en fonction des quantiles d’une loi ​N(0;1)

```{r}
qqnorm(eps)
```
Tracer la droite de régression (linéaire des moindres carrés) sur les données


```{r}
qqnorm(eps)
qqline(eps,col="red")
```



Tracer la première bissectrice et commenter.


```{r}

qqnorm(eps)
qqline(eps,col="red")
abline(0,1,col="green")

```



```{r}

help(rnorm)

```
Comment générer un vecteur de composantes qui suivent une loi normale de moyenne ​m ​et d’écart-type ​σ​=2
● à partir du vecteur ​eps ​?

definition des variables
```{r}
moyenne=0
ecartype=2
```

```{r}

eps<-rnorm(100,sd=ecartype,mean=moyenne)
```

Recommencer cette simulation mais avec un bruit blanc de longueur 1 000 

```{r}

eps1000<-rnorm(1000,sd=ecartype,mean=moyenne)
y1000<-sort(eps1000)
```

puis 10 000

```{r}

eps10000<-rnorm(10000,sd=ecartype,mean=moyenne)
y10000<-sort(eps10000)
```

Vérifier que l’histogramme se rapproche de celui d’une loi normale.

historigrame pour eps1000

```{r}
?par
```

```{r}
par(mfrow = c(1,2)) 
hist(eps1000,freq=FALSE)
lines(y1000,dnorm(y1000), col="red")

hist(eps10000,freq=FALSE)
lines(y10000,dnorm(y10000), col="red")

```


historigrame pour eps10000

Nous pouvons observer que plus nous ajoutons d'observartion plus notre historigramme ressemble a une loi normal
```{r}
par(mfrow = c(1,2)) 
hist(eps10000,freq=FALSE)
lines(y10000,dnorm(y10000), col="red")
```
Vérifier que la droite de régression des moindres carrés ordinaires se rapproche
de la première bissectrice.

Pour eps1000
```{r}

qqnorm(eps)
qqline(eps1000,col="red")
abline(0,ecartype,col="green")

```

Pour eps10000
```{r}

qqnorm(eps)
qqline(eps10000,col="red")
abline(0,ecartype,col="green")

```

Simulation d’une série temporelle​ (modèle déterministe du cours)
Question 4 : simuler une série temporelle ​Y ​mensuelle commençant au mois de mars 1980 et finissant au mois de décembre 2000 et telle que :
Y​t​ = Z​t​ + S​t​ + ε​t
où :
● la composante tendancielle ​Z​t​ ​est supposée linéaire : ​Z​t​ = 0,2t + 2​;
● la composante saisonnière ​S​t​ ​est une fonction périodique de période 12 :
S​t​ = cos(2π(t − 1980))​;
● l’erreurε​t​estunbruitblancgaussiend’écart-type​σ=​2.


```{r}
data1=array()
pi=3.14
erreur<-rnorm(250,sd=2,mean=0)
```






```{r}
for (i in 1:250){
  data1[i]= (0.2*i+2)+( cos(2*pi*(i-1980)) ) + erreur[i]

}
```


Question 5 : utiliser les fonctions rencontrées précédemment pour transformer ​Y en objet time series. Renouveler la série des temps.

```{r}
data1<-as.ts(data1)

data1<-ts(data1,start=c(1980,3),frequency=12)

```
```{r}
?ts
```

```{r}
ts.plot(data1)
```


```{r}

ts.plot(matrix(window(data1,1981,c(1998,12)),12))
```
```{r}
Xdata=window(data,1985,c(1991,7))
ts.plot(Xdata)
```


Partie II : décomposition de séries temporelles Elimination de la composante saisonnière


Définition des coefficients

```{r}
data<-scan("data.dat")
filt<-rep(1/12,11)
```

Construction de la moyenne mobile

```{r}
filt<-(c(1/24,filt,1/24))
length(filt)
```

Calcul de la série filtrée par moyenne
arithmétique d’ordre 13 modifiée aux
extrémités


```{r}
Z<-filter(data,filter=filt,sides=2)
```


Renouveler la série des temps  Superposition de la série brute et de la série
filtrée


```{r}

Z<-ts(Z,start=1963,frequency=12)
ts.plot(data,Z)
```

Estimation de la composante saisonnière




S la saisonnalité
```{r}
S<-data-Z
```
Estimation c des coefficients du saisonnier Série corrigée des variations saisonnières

```{r}
s<-tapply(S,cycle(S),mean,na.rm=T)
s<-s-mean(s)
CVS<-matrix(1,18,12)
```

Calcul de XCV S = X − S
```{r}
for (i in 1 :18) {
  for (j in 1 :12) {
    CVS[i,j]=t(matrix(data,12,18))[i,j]-s[j]
  }
  }
```

```{r}
CVS=as.vector(t(CVS)) 
CVS=as.ts(CVS) 
CVS=ts(CVS,start=1963,frequency=12) 
ts.plot(data)
ts.plot(CVS)
```

Estimation de la tendance

```{r}
y=time(CVS)
z=time(CVS)^2
CVS.lm=lm(CVS~y+z)
CVS.lm$coefficients
ts.plot(CVS) 
ts.plot(time(CVS),CVS.lm$fitted.values)
```
```{r}
a=CVS.lm$coefficients[1]
b=CVS.lm$coefficients[2]
c=CVS.lm$coefficients[3]

```



Prévision

```{r}
X1=rep(1,12)
for (i in 1 :12) {X1[i]=a+b*(1981+(i-1)/12)+c*(1981+(i-1)/12)^2 +s[i]}
```



Prévoir le trafic voyageur pour 1981  Juxtaposition de la série chronologique
(jusqu’en 1980) et de la prévision pour 1981

```{r}
X2=c(as.vector(data),X1)
```
Transformation en SC
```{r}
X2=as.ts(X2)
```

Renouvellement des temps

```{r}
X2=ts(X2,start=1963,frequency=12)
```


Analyse des résidus


```{r}
#Définitiondesrésidus
res=CVS-CVS.lm$fitted.values 
#Définition des résidus réduits
res=res/sqrt(var(res))
#Corrélogramme des résidus
acf(res)
#Histogramme des résidus
hist(res)
#Comparaison des quantiles des résidus
qqnorm(res)
#et des quantiles d’une loi normale
abline(0,1)

```







Utilisation de la fonction decompose() de R
La fonction decompose() de R permet directement de décomposer, comme son nom l’indique, une série temporelle selon le modèle additif (par défaut) ou le modèle multiplicatif :



Transformer X en un objet du type time series


```{r}
data=as.ts(data)
```



Renouveler la série des temps
```{r}
data=ts(data,start=1963,frequency=12)

```
```{r}
data.dcp= decompose(data,type="add") 
plot(data.dcp)
```



L’option type="add" ou "mult" permet de spécifier si on souhaite utiliser un modèle additif ou multiplicatif. Sur la représentation graphique, quatre courbes sont représentées : de haut en bas, figurent la série initiale, la tendance, la composante saisonnière et la partie résiduelle. Ces quatres parties correspondent aux différentes composantes de l’objet ainsi créé. La décomposition repose sur l’application de moyennes mobiles dont on peut préciser le filtre éventuellement. Par défaut, une moyenne mobile symétrique est employée.




Exercice :​ ​à rendre pour le dimanche 7 mars 2021 à 23h30
Simuler une série chronologique(Y​t)​t=1,...,100suivant le modèle Y​t​ = 0,01t + 1 + 2 sin(2πt/5) + ε​t​ ,
où(ε​t)​t est un bruit blanc gaussien de variance 1/100.

#on creer la serie temporel de toutes pieces

```{r}
data1=array()
pi=3.14
erreur<-rnorm(100,sd=1/10,mean=0)
```

```{r}
for (i in 1:100){
  data1[i]= (0.01*i)+1+(2*sin((2*pi*i)/5) )+ erreur[i]

}
```

affiche de data1 notre ST crée




```{r}
data1<-as.ts(data1)
ts.plot(data1)
```
Déterminer la tendance, la saisonnalité (période) de cette série chronologique. Les tracer.


















